【裁判字號】    97,訴,565
【裁判日期】    970317
【裁判案由】    違反毒品危害防制條例
【裁判全文】
臺灣彰化地方法院刑事判決               97年度訴字第565號
公  訴  人  臺灣彰化地方法院檢察署檢察官
被      告  甲○○
上列被告因毒品危害防制條例案件，經檢察官提起公訴（97年度
毒偵字第183號），本院依簡式審判程序審理，判決如下：
    主  文
甲○○施用第一級毒品，處有期徒刑柒月。
    犯罪事實
一、甲○○前於民國90年間因施用毒品案件，經本院以90年度毒
    聲字第3483號裁定送觀察、勒戒後，認無繼續施用毒品傾向
    ，於90年9 月27日執行完畢釋放。其於前揭觀察、勒戒執行
    完畢釋放後5 年內之93年間，再犯施用第1 、2 級毒品案件
    ，經本院以93年度訴字第1510號判決分別判處有期徒刑10月
    、7 月，並定應執行刑為有期徒刑1 年2 月；並因轉讓第2
    級毒品案件，經本院以94年度訴字第1969號判決判處應執行
    有期徒刑7 月，上開案件，嗣經依中華民國96年罪犯減刑條
    例予以減刑，並定應執行刑為有期徒刑10月。又其於94年間
    ，因施用第1 、2 級毒品案件，經臺灣士林地方法院以94年
    度訴字第599 號判決分別判處有期徒刑10月、8 月，並定應
    執行刑為有期徒刑1 年4 月，亦經依中華民國96年罪犯減刑
    條例予以減刑，並定應執行刑為有期徒刑8 月。前揭案件經
    接續執行後，於96年8 月23日縮短刑期假釋出監，刑期至97
    年1 月9 日屆滿（尚未執行完畢，於本案不構成累犯）。詎
    猶不知悔改，明知海洛因業經公告為毒品危害防制條例第2
    條第2 項所列管之第1 級毒品，不得非法持有、施用，竟基
    於施用第1 級毒品海洛因之犯意，於96年12月2 日上午9 時
    許，在其位在彰化縣埔心鄉○○村○○路○ 段100 號住處內
    ，以將海洛因粉末摻水混合再以針筒注射之方式，施用第1
    級毒品海洛因1 次。嗣於同日下午4 時許，為警在彰化縣永
    靖鄉○○村○○路東門橋旁因其行跡可疑經盤查而查獲，並
    扣得與本案無關之注射針筒2 支，並經其同意採集其尿液送
    驗後，結果呈嗎啡陽性反應，始查悉上情。
二、案經彰化縣警察局員林分局報請臺灣彰化地方法院檢察署檢
    察官偵查起訴。
    理  由
一、本件被告所犯係死刑、無期徒刑、最輕本刑為3 年以上有期
    徒刑以外之罪，其於準備程序就前揭被訴事實為有罪之陳述
    ，經受命法官告知簡式審判程序之旨，並聽取其與公訴人之
    意見後，本院認無不得或不宜改依簡式審判程序進行之處，
    爰依刑事訴訟法第273 條之1 第1 項、第284 條之1 ，裁定
    本案由受命法官獨任進行簡式審判程序，合先敘明。
二、上揭犯罪事實，迭據被告於警、偵訊及本院審理時（參見本
    院97年3 月10日審判筆錄）坦承不諱，且其於96年12月2 日
    為警查獲時所採驗之尿液，經臺灣彰化地方法院檢察署委託
    警方送請詮昕科技股份有限公司檢驗結果，確呈嗎啡陽性反
    應，此有彰化縣警察局員林分局委託檢驗尿液代號與真實姓
    名對照認證單及該公司96年12月13日編號6C060150號濫用藥
    物尿液檢驗報告各1 紙附卷可稽。參諸醫學臨床實驗及根據
    英國藥學會出版之文獻Clarke's Isolation and Identific
    ation of Drugs乙書第293 頁載：海洛因經注射入人體後，
    在體內迅速水解成6-Monoacety I morphine，再緩緩繼續水
    解成嗎啡，然後再循嗎啡之代謝方式排出，同書第431 頁至
    第432 頁並載有：嗎啡經注射入人體後，約50％以上於8 小
    時內自尿中排出，至24小時排出約90％，但48小時後仍有微
    量可檢出等語。此外，按通常健康成人一次注射嗎啡15公絲
    ，而以現行採用蟻醛酸試液及鉬鋑銨酸試液檢檢驗其尿液時
    ，注射後8 小時內所排尿液易於檢出；8 小時至24小時，視
    其取尿時間及尿量多寡，可能檢出；至24小時以後所排之尿
    液，用上述方法已難檢出，亦據行政院衛生署藥物食品檢驗
    局73年11月30日（73）藥檢壹字第030221號函釋明確。是依
    上開說明，佐以被告前揭尿液檢驗報告，足徵被告前開施用
    第1 級毒品海洛因之自白核與事實相符，堪可採為論罪科刑
    之依據。
三、按犯毒品危害防制條例第10條施用第1 、2 級毒品之罪者，
    檢察官應先聲請法院裁定將被告令送勒戒處所觀察、勒戒，
    經觀察、勒戒後，認無繼續施用毒品傾向者，應即釋放，並
    為不起訴之處分或不付審理之裁定；認有繼續施用毒品傾向
    者，應由檢察官裁定聲請法院裁定令入戒治處所施以強制戒
    治，且經觀察、勒戒或強制戒治執行完畢釋放後，5 年內再
    犯第10條之罪，檢察官應依一般刑事訴訟程序予以起訴論罪
    科刑，此觀諸毒品危害防制條例第20條第1 項、第2 項、第
    23條第2 項前段規定自明。次按修正毒品危害防制條例就施
    用毒品者，僅於「初犯」及「5 年後再犯」二種情形，有其
    追訴條件之限制，即須於初犯經觀察、勒戒或強制戒治釋放
    後，5 年內均無施用毒品之行為，始能認其前所實施之觀察
    、勒戒或強制戒治已足遮斷毒癮，而得於5 年後再犯時，再
    予適用初犯之規定，重行觀察、勒戒等程序；倘5 年內已經
    再犯，被依法追訴處罰，縱其第3 次（或第3 次以上）施用
    毒品之時間在初犯釋放5 年以後，即與「5 年後再犯」之情
    形有別，且因已於「5 年內再犯」，顯見其再犯率甚高，原
    實施觀察、勒戒或強制戒治，已無法收其實效，而無5 年戒
    斷期之存在，自無再經觀察、勒戒及強制戒治之必要，應由
    檢察官逕行起訴（最高法院95年度臺非字第59號判決、95年
    度臺非字第65號判決及95年度第7 次刑事庭會議決定足資參
    照）。經查，本件被告前因施用毒品案件，經本院以90年度
    毒聲字第3483號裁定送觀察、勒戒後，認無繼續施用毒品傾
    向，於90年9 月27日執行完畢釋放；其於前揭觀察、勒戒執
    行完畢釋放後5 年內之93年間，再犯施用第1 、2 級毒品案
    件，經本院以93年度訴字第1510號判決分別判處有期徒刑10
    月、7 月，並定應執行刑為有期徒刑1 年2 月確定；又於94
    年間，因施用第1 、2 級毒品案件，經臺灣士林地方法院以
    94年度訴字第599 號判決分別判處有期徒刑10月、8 月，並
    定應執行刑為有期徒刑1 年4 月確定（嗣均依中華民國96年
    罪犯減刑條例予以減刑），有臺灣彰化地方法院檢察署刑案
    資料查註紀錄表及臺灣高等法院被告前案紀錄表各1 份在卷
    可考，則其再犯本件施用第1 級毒品犯行，按諸前揭說明，
    即與5 年後再犯之情形有別，自應逕行追訴。
四、查海洛因為毒品危害防制條例第2 條第2 項所明定之第1 級
    毒品，是核被告所為，係犯同條例第10條第1 項之施用第1
    級毒品罪。被告於此期間內持有第1 級毒品並進而施用，其
    持有之低度行為應為施用之高度行為所吸收，不另論持有毒
    品之罪。爰審酌被告前有施用毒品之不良素行，歷經觀察、
    勒戒程序後，仍未能徹底戒絕毒品，且屢經查獲，隨即再犯
    ，顯見意志不堅，有失政府制定毒品危害防制條例之立法美
    意，本不宜寬貸，惟念其施用毒品乃自戕一己之身體健康，
    尚未害及他人，且犯後始終坦承犯行，暨其智識程度、生活
    狀況等一切情狀，量處如主文所示之刑，以示懲戒。又扣案
    之全新注射針筒2 支，雖為被告所有，惟並非供本次施用毒
    品所用之物，業據其供明在卷，本院衡酌被告既已坦承施用
    毒品犯行，對應沒收之物應無隱諱之理，是其所辯應堪採信
    ，爰均不就上開物品宣告沒收，併此敘明。
據上論斷，應依刑事訴訟法第273 條之1 第1 項、第299 條第1
項前段，毒品危害防制條例第10條第1 項，判決如主文。
本案經檢察官蔡明達到庭執行職務。
中    華    民    國    97    年    3     月    17    日
                  刑事第一庭          法  官  胡宜如
以上正本證明與原本無異。
如不服本判決，應於送達後10日內向本院提出上訴狀，上訴書狀
應敘述具體理由（須附繕本）。
中    華    民    國    97    年    3     月    17    日
                                      書記官  蕭秀吉
附錄本案論罪科刑法條：
毒品危害防制條例第10條
施用第一級毒品者，處 6 月以上 5 年以下有期徒刑。
施用第二級毒品者，處 3 年以下有期徒刑。


司法院資訊處製作；財團法人民間司法改革基金會備份。
